【裁判字號】    97,交聲,845
【裁判日期】    970530
【裁判案由】    違反道路交通管理處罰條例聲明異議
【裁判全文】
臺灣臺北地方法院交通事件裁定         97年度交聲字第845號
原處分機關  臺北市交通事件裁決所
異  議  人  乙○○
即受處分人
上列異議人即受處分人因違反道路交通管理處罰條例案件，對於
臺北市交通事件裁決所民國97年3 月26日所為北市裁二字第裁22
-AD0000000號處分（原處分案號：北市警交大字第AD0000000 號
），聲明異議，本院裁定如下：
    主  文
異議駁回。
    理  由
一、按汽車駕駛人，行車速度，超過規定之最高時速，除有行車
    速度超過規定之最高時速60公里以上之情形外，處新臺幣（
    下同）1 千2 百元以上2 千4 百元以下罰鍰；又有前開情形
    者，記違規點數1 點，道路交通管理處罰條例第40條、第63
    條第1 項第1 款分別定有明文。
二、本件受處分人即異議人乙○○所有車牌號碼CB-3965 號自用
    小客車，於民國97年1 月11日晚間6 時38分許，行經陽金公
    路往北投路段時，違反該處時速限制40公里之規定，其行車
    速度達時速53公里，乃違反道路交通管理處罰條例第40條之
    規定，經固定式測速儀器拍照取證後，由臺北市政府警察局
    交通警察大隊執法組逕行掣單舉發，嗣受處分人於通知單上
    所載應到案日期前向臺北市交通事件裁決所提出申訴，經原
    舉發單位調查結果，仍認受處分人有其上開違規之行為，臺
    北市交通裁決所乃依同上規定，裁處異議人罰鍰1 千6 百元
    ，並依同條例第63條第1 項第1 款規定，記違規點數1 點等
    情，有舉發違反道路交通管理事件通知單、採證照片、交通
    違規案件陳述書、臺北市政府警察局北投分局書函、臺北市
    交通事件裁決所、送達證書在卷可按。
三、受處分人聲明異議意旨略以：當時伊所有車牌號碼CB-3965
    號自用小客車由甲○○駕駛，伊坐在副駕駛座，行駛陽金公
    路由金山往臺北方向，由於當時已日落但路燈未點亮，道路
    完全漆黑，僅能以大燈照見道路中央黃線，依黃線標示公路
    位置行駛前進。除黃線及前行車尾燈外，道路兩側其餘交通
    標誌均無法看見；測速照相機所在路段適逢下坡道路，為顧
    慮行車安全，當時係以二檔下坡，未踩油門藉由引擎煞車減
    速，復為顧及前行車駕駛安全，伊車之大燈係開啟近光燈，
    因此除前方道路中央黃線外，道路兩側其餘交通標誌均無法
    照見。該路段現場介於050 、051 號路燈燈桿之間的「水雲
    澗」公車站站牌，由於站牌桿並未黏貼黃黑色反光貼紙，無
    法反射測速照相機閃光，因而在採證照片中完全未顯現，由
    此更可證明當時伊車之大燈照射範圍僅及於前方道路，無法
    照見「水雲澗」車站站牌，亦無法照見站牌前後的050 、05
    1 號路燈燈桿及燈桿上所懸掛的交通告示牌；依此並可推知
    ，伊所述當時大燈燈光無法照見測速照相機前方240 公尺處
    058 號路燈燈桿所懸掛的速限標誌與「常有測速照相」之標
    示牌，亦確為事實；道路交通標誌標線號誌設置規則第7 條
    明訂「標誌、標線、號誌應……保持清晰完整及有效性能」
    ；道路交通管理處罰條例第7 之2 條亦規定「……採用固定
    或非固定式科學儀器取得證據資料證明時，於一般道路須至
    少於1 百公尺……前，明顯標示之」；本案採證照片清楚顯
    見，當時該路段路燈並未點亮，058 號路燈燈桿所懸掛的速
    限標誌與「常有測速照相」之標示牌，在一片漆黑中駕駛人
    根本無法以肉眼看見，並不符合前述法令「明顯標示」、保
    持「清晰」完整及「有效性能」規定；因此依法不能依該測
    速照相機所取得資料裁罰云云。
四、本院經查，受處分人並不否認伊所有上開車輛於上開時間行
    經該處之事實，且該車輛於晚間6 時38分5 秒時，經固定式
    雷達測速器攝得其時速為53公里，有測速器採證照片1 張附
    卷可稽，超過該處限速時速40公里之規定，堪以認定上開車
    輛有超速行駛之違規行為。受處分人雖執上開情詞主張標誌
    設置有問題、照片不可作為證據，惟查：
  (一)據臺北市政府警察局北投分局97年3 月6 日北市警投分交字
    第09730645900 號函覆：該處所設「雷達測速器」係屬專用
    電信儀器而非感應式線圈測速器，依電信法規定其主要目的
    為電波管制及維護電波使用秩序，每年均依規定送經濟部標
    準檢驗局檢驗且領有合格證書（檢定日期96年7 月6 日，有
    效期限97年7 月31日，檢定合格單號碼：MOGA0000000A、B
    ），其儀器準確性極高，先予辨明。
  (二)本件受處分人聲明異議，無非以：天暗、路燈不亮、看不到
    「常有測速照相」之標示牌，本件測速照相器之採證照片不
    得作為證據，為其理由。經查，受處分人車輛行駛陽金公路
    由金山往臺北北投方向路段，先在058 號路燈上設置速限「
    40」及「常有測速照相，請依速限行駛」等標誌，進而在05
    1 號路燈、050 號路燈之間設置固定式測速照相儀器等事實
    ，有受處分人提出之現場照片6 張附卷可稽。是本件路段，
    確有於固定式測速照相機前方240 公尺處，設置最高速限標
    誌及「常有測速照相、請依速限行駛」標示牌，提醒駕駛人
    減速慢行，為受處分人所不爭，堪以認定為事實。但據受處
    分人所爭執，當時伊車輛行經該路段並經測速照相儀器拍攝
    照片，係晚間6 時38分5 秒，當時業已日沒，則有受處分人
    提出之97年日出日沒時刻表足憑；又經本院函詢，臺北市政
    府工務局公園路燈工程管理處97年5 月5 日北市工護字第09
    73 1446500號函附97年1 月24日派工單、97年1 月23日路燈
    維護服務電話記錄簿各1 份，記載050 號以後路燈全部失明
    屬實；再觀諸測速照相儀器攝得之照片，當時天色已暗，且
    未見路燈照明。綜上足認受處分人所稱：天暗、路燈不亮等
    情，尚非無據。按道路交通管理處罰條例第7 之2 條第1 項
    對於「行車速度超過規定之最高速限或低於規定之最低速限
    」之違規行為：「採用固定或非固定式科學儀器取得證據資
    料證明者，於一般道路須至少於1 百公尺，於高速公路、快
    速公路須至少於3 百公尺前，明顯標示之」，道路交通標誌
    標線號誌設置規則第7 條第1 項亦規定：「標誌、標線、號
    誌應應經常維護，保持清晰完整及有效性能」。受處分人既
    執此主張標誌設置不當，則本件爭點在於：在058 號路燈上
    設置之速限「40」及「常有測速照相，請依速限行駛」等標
    誌，是否因當時天暗、路燈失明，即不合於標誌設置應「明
    顯標示」、「清晰完整及有效性能」之要件。
  (三)揆諸前揭道路交通管理處罰條例第7 條之2 、道路交通標誌
    標線號誌設置規則第7 條規定，旨在提醒用路人應遵循速限
    行駛，且前有以科學儀器採證之測速照相設備，應予注意。
    故判別標誌「明顯」、「清晰」與否，應依一般用路人之客
    觀標準定之，而非以個別駕駛人之主觀認知或感覺為斷。經
    查，受處分人行經上開路段時，雖已日沒且警告標誌所在之
    058 號路燈失明，但按道路交通標誌標線號誌設置規則第19
    條第1 項至第3 項明確規定：「標誌除另有規定外，得視需
    要採用反光材質或安裝照明設備。依反光材質製作之標誌不
    得影響標誌原圖案之形狀及顏色。照明設備一律用白色燈光
    ，安裝於標誌牌之內部或上方或其他適當之位置」，又依道
    路交通安全規則第109 條第1 款、第3 款、第6 款規定，汽
    車行駛時，夜間應開亮頭燈及近光燈。基此，本院審諸058
    號路燈桿上設置之速限「40」及「常有測速照相，請依速限
    行駛」等標誌，設置位置高度適中，字體清晰，前方並無足
    以阻擋駕駛人視線之障礙物或遮蔽物存在；輔以汽車夜間行
    駛應開亮頭燈及近光燈，而該等號誌均採用反光材質製作，
    此觀諸測速照相儀器攝得之照片，明顯可見該等號誌呈現黃
    色反光現象甚明。從而，依照一般用路人之客觀標準而言，
    無論係在日間有自然光線，或於深夜時分，經以亮頭燈、近
    光燈照明之情形下，應可清晰看見該等標誌。況用路人本有
    隨時注意並遵循道路標線、標示、標誌指示之義務。是縱受
    處分人車輛行經上開路段時，天色已暗、路燈失明，但受處
    分人既自承當時車輛有開啟亮頭燈、近光燈，則以車輛之燈
    光，客觀上並非不能看見速限及「常有測速照相，請依速限
    行駛」等標誌，況汽車駕駛人亦應有隨時注意、遵循標示之
    義務，自不得僅因天候或路燈因素，即減免其注意義務。從
    而，受處分人上開所辯，僅係卸責，實無可採。
  (四)再按道路交通管理處罰條例第85條第1 項規定：「本條例之
    處罰，受舉發違反道路交通管理事件之受處罰人，認為受舉
    發之違規行為應歸責他人者，應於舉發違反道路交通管理事
    件通知單應到案日期前，檢附相關證據及應歸責人相關證明
    文件，向處罰機關告知應歸責人，處罰機關應即另行通知應
    歸責人到案依法處理。逾期未依規定辦理者，仍依本條例各
    該違反條款規定處罰」。本件受處分人既從未依上開規定，
    於應到案日期前向處罰機關告知駕駛人為甲○○並陳明更正
    受裁罰人為甲○○之意思，則處罰機關逕行處罰車輛所有人
    即受處分人，課以罰鍰並記違規點數，自無違誤，附此說明
    。
  (五)從而，原處分機關認定受處分人所有車輛於上開時、地有超
    速行駛之違規行為，核無不合，故依據首開道路交通管理處
    罰條例之規定，裁處罰鍰1 千6 百元，記違規點數1 點，亦
    無不當。綜上，本院認為本件聲明異議為無理由，應予駁回
    。
五、據上論斷，應依道路交通案件處理辦法第19條，裁定如主文
    。
中    華    民    國    97    年    5     月    30    日
                  交通法庭  法  官  林晏如
上正本與原本無異。
如不服本裁定，應於送達後5日內向本院提出抗告狀。
                            書記官  楊盈茹
中    華    民    國    97    年    6     月    2     日


司法院資訊處製作；財團法人民間司法改革基金會備份。
